臺灣臺南地方法院刑事判決　　　　　　 94年度簡上字第208號
上　訴　人　臺灣臺南地方法院檢察署檢察官
被　　　告　甲○○
上列上訴人因被告竊盜案件，不服本院中華民國94年 5月27日94
年度簡字第 857號刑事簡易判決（原聲請簡易判決處刑、移送併
案審理案號：臺灣臺南地方法院檢察署94年度速偵字第50號、94
年度偵字第5311號），提起上訴並移送併案審理（同署94年度偵
字第7557號），本院管轄之第二審合議庭判決如下：
    主  文
原判決撤銷。
甲○○連續竊盜，處拘役伍拾日，如易科罰金，以佰元折算壹
日。
    事  實
一、甲○○患有慢性精神分裂症，病程約達十三年，然並未積極
    規則治療，認知與生活功能均明顯退化，平日行為深受幻聽
    及妄想之干擾，為精神耗弱之人。甲○○曾於民國八十九、
    九十年間，因受上述病症干擾而竊取他人所有之神像，經本
    院以九十二年度易字第五二五號判決判處拘役六十日確定，
    於九十二年十二月三十日易科罰金執行完畢。詎仍不知警惕
    ，又基於意圖為自己不法所有之竊盜概括犯意，連續於：(一)
    九十三年十月底某日上午八時許，在臺南市○區○○路五九
    五之二六號丙○○所經營之「吉祥宗教文物店」內，徒手竊
    取丙○○所有之「準提菩薩」神像一尊，得手後逃離現場，
    並將該尊神像藏置於臺南市○○○街二五八巷十三號自宅房
    間內供奉，至九十四年三月三十一日下午五時許，甲○○主
    動攜帶其竊得之上開神像至臺南市警察局第二分局民權派出
    所，對警自白其為竊取該尊神像之人，因而查知上情；(二)又
    於九十四年三月二十八日晚間七時許，在臺南市○○區○○
    路二段一九九號丁○○所經營之「旺展繡莊」內，竊取丁○○所有之「武財神」神像一尊得手，經丁○○報警處理，員
    警於同日晚間十一時許循線前往甲○○上址住處查訪，甲○○主動自其房間內取出其竊取之「武財神」神像一尊，因而
    查獲；(三)另於九十四年四月二十三日下午四、五時許，在臺
    南市○○路○段一一一號乙○○所經營之「進興繡莊」內，
    再度徒手竊取乙○○所有之「彌勒佛」、「水官大帝」神像
    各一尊，得手後亦放置於家中供奉，嗣於同年月二十五日下
    午四時四十分許，員警循線前往甲○○上址住處，經其父李
    天成之同意進行搜索，當場在該屋四樓客廳及甲○○房間內
    ，扣得「水官大帝」及「彌勒佛」神像各一尊。
二、案經臺南市警察局第二分局報請臺灣臺南地方法院檢察署檢
    察官偵查後聲請以簡易判決處刑暨移送併案審理。
    理  由
一、訊據被告甲○○對於上開事實，均坦承不諱，核與被害人丙○○（見警卷(三)〈參照卷宗右上角編號，以下均同〉第三至
    四頁）、丁○○（見警卷(一)第五至六頁）、乙○○（見警卷
    (二)第七至八頁）分別於警詢中指訴之情節大致相符，又被告
    所竊得之「準提菩薩」、「武財神」、「彌勒佛」、「水官
    大帝」四尊神像，均已發還被害人領回，亦有贓物認領保管
    單三紙（見警卷(三)第八頁、警卷(一)第十一頁、警卷(二)第十七
    頁）附卷可憑，此外復有遭竊之「準提菩薩」、「水官大帝
    」、「彌勒佛」相片共二幀（見警卷(三)第六頁、警卷(二)第十
    四頁）在卷可資佐證，足見被告之自白與事實相符，應可採
    信。本案事證明確，被告犯行已堪認定。
二、核被告所為，係犯刑法第三百二十條第一項之竊盜罪。被告
    自九十三年十月底某日起至九十四年四月二十二日止，先後
    三次竊取他人所有之神像，其各次竊取神像均攜回住處藏置
    供奉，手法相同，所犯復為構成要件相同之罪，顯係基於概
    括之犯意反覆為之，為連續犯，應依刑法第五十六條之規定
    論以一罪，並加重其刑。檢察官於原審移送併案審理案件中
    ，被告於九十三年四月二十三日下午四、五時許在上址「進
    興繡莊」內竊取被害人乙○○所有之「水官大帝」、「彌勒
    佛」神像各一尊部分，以及檢察官上訴後移送本院併案審理
    之被告於九十三年十月底某日（移送併辦意旨書誤載為九十
    三年十月三十日）在被害人丙○○經營之「吉祥宗教文物店
    」內竊取丙○○所有之「準提菩薩」神像一尊部分，與檢察
    官聲請簡易判決處刑之竊盜犯行有連續犯之裁判上一罪關係
    ，本院自應併予審究。
三、查被告罹患慢性精神分裂症，前於本院九十二年度易字第五
    二五號案件中，經本院委請國立成功大學醫學院附設醫院（
    以下簡稱成大醫院）進行精神鑑定，該院於九十二年六月十
    六日鑑定後認為：「李員（即被告）之精神科診斷為『慢性
    精神分裂症』，於國二發病，病程約達十二年，未積極規則
    治療，認知與生活功能均明顯退化，平日行為深受幻聽及妄
    想干擾，雖然仍有區辨識非之能力，但受症狀干擾，仍可能
    發生衝動、不當之行為，屬慢性輕度精神耗弱狀態，因此推
    斷甲○○於案發期間，其精神狀態屬輕度精神耗弱」，此有
    該院九十二年九月十八日（九二）成附醫精神字第一０七七
    四號函檢送之精神鑑定書一份在卷可稽（見本院卷第二九至
    三三頁），並經本院依職權調閱該案全卷查明屬實，而本院
    為查明被告於本案案發當時被告之精神狀態，再度函詢成大
    醫院，該院覆稱：「甲○○先生自民國九十二年六月十六日
    於本院精神鑑定後，並未規則於本院就診…。自民國九十四
    年四月一日至最後一次就診時，仍處於精神病狀態，病情並
    無好轉」，有該院九十四年八月十二日成附醫精神字第０九
    四０００八九五二號函檢附之病患診療資料摘錄表、病歷一
    份在卷可參（見本院卷第三四至四九頁），另被告所提出之
    鄭敏郎腦神經內科診所九十四年四月二日出具之診斷證明書
    、成大醫院九十四年四月一日出具之診斷證明書各一紙，均
    載稱被告罹患精神分裂症，且成大醫院之診斷證明書更於醫
    師囑言欄載明：「該病患（即被告）目前仍有幻聽等精神症
    狀，於民國九十四年四月一日至本科就診，需住院接受治療
    」（見本院卷第二六、二七頁），顯見被告於本案案發迄今
    ，仍有慢性精神分裂症之症狀，其精神狀態較諸九十二年六
    月十六日精神鑑定當時，全無好轉跡象，是被告於本案行為
    當時仍為精神耗弱之人，堪可認定，應依刑法第十九條第二
    項之規定減輕其刑，並先加後減之。
四、原審以本案事證明確，依刑事訴訟法第四百四十九條第一項
    、第四百五十四條第二項，刑法第五十六條、第三百二十條
    第一項、第四十一條第一項前段，罰金罰鍰提高標準條例第
    一條前段、第二條，逕以簡易判決判處被告拘役五十日，並
    諭知易科罰金之折算標準，固非無見。惟查：(一)被告罹患慢
    性精神分裂症，於行為時處於精神耗弱之狀態，應依刑法第
    十九條第二項之規定減輕其刑，已如前述，原審對此有利於
    被告之事項未予審酌，即有未洽。(二)檢察官上訴後移送併案
    審理部分，亦即臺灣臺南地方法院檢察署九十四年度偵字第
    七五五七號被告竊取「準提菩薩」神像案件，原審未及審理
    ，亦有未合。(三)檢察官於原審移送併案審理（即同署九十四
    年度偵字第五三一一號案件）部分，認被告於九十二年八月
    間某日，在臺南市○○區○○路二段一一一號「進興繡莊」
    內徒手竊取被害人乙○○所有之「關聖帝君」神像一尊，與
    本案起訴部分（即同署九十四年度速偵字第五十號被告竊取
    被害人丁○○所有之「武財神」神像案件）有連續犯之裁判
    上一罪關係，然被告於九十二年十一月十日，同因竊取他人
    所有之神像案件，經本院以九十二年度易字第五二五號判決
    判處拘役六十日，該案於同年月二十七日確定，此業經本院
    調閱該案全卷查明屬實，並有臺灣高等法院被告全國前案紀
    錄表一份在卷可憑，茲被告竊取乙○○所有之「關聖帝君」
    神像之時間既在該案判決宣示之前，且行竊之目的、手法均
    屬相同，顯與該案起訴部分有連續犯之裁判上一罪關係，而
    為該案確定判決效力所及，是不能認為與本案聲請簡易判決
    處刑部分有連續犯之裁判上一罪關係。原審就此未予斟酌，
    逕認有裁判上一罪關係予以審認，亦有不當。檢察官以原判
    決就被告竊取「準提菩薩」案件未及審認為由，提起上訴，
    非無理由；而原判決復有前述違誤之處，自應由本院予以撤
    銷改判。
五、爰審酌被告因罹患慢性精神分裂症，受幻聽等精神症狀干擾
    ，以致連續竊取他人所有神像藏置家中供奉，致被害人受有
    財產上損害，但被告所竊取之神像均已由被害人領回，未致
    重大財物損失之犯罪動機、目的、手段、所生危害，以及被
    告犯後坦承犯行，態度良好，顯有悔意之犯後態度等一切情
    狀，量處如主文所示之刑，並諭知易科罰金之折算標準。
六、末按刑法第八十七條第二項固明定：因精神耗弱而減輕其刑
    者，得於刑之執行完畢或赦免後，令入相當處所施以監護。
    惟被告因患有患有慢性精神分裂症，病程已達約十三年，因
    未積極規則治療，致精神狀態屬輕度精神耗弱，本院審酌現
    行監護處所之人力、設施、療程等項，認為令被告入相當處
    所施以監護，對被告病情並無助益，因認尚無宣告令入相當
    處所施以監護必要。惟為避免被告再度因精神病症引發竊盜
    或其他反社會犯行，造成社會之危險，宜由家屬送至醫院規
    則妥適治療。又檢察官於原審移送併案審理部分，其中被告
    於九十二年八月間在上址「進興繡莊」竊取被害人乙○○所
    有之「關聖帝君」神像部分，與本案檢察官聲請簡易判決處
    刑之竊盜案件並無連續犯之裁判上一罪關係，且應為本院九
    十二年度易字第五二五號確定判決效力所及，已如前述。此
    併案部分應退回檢察官另行依法處理，均併此敘明。
據上論斷，應依刑事訴訟法第四百五十五條之一第一項、第三項
、第三百六十九條第一項前段、第三百六十四條、第二百九十九
條第一項前段，刑法第五十六條、第三百二十條第一項、第十九
條第二項、第四十一條第一項前段，罰金罰鍰提高標準條例第一
條前段、第二條，判決如主文。
本案經檢察官戊○○到庭執行職務。
中　　華　　民　　國　　94　　年　　11　　月　　9 　　日
　　　　　　　　　刑事第十一庭  審判長法  官  謝瑞龍
                                      法  官  李東柏
                                      法　官　周紹武
以上正本證明與原本無異。
本判決不得上訴。
　　　　　　　　      　　　　　　　　書記官　鄭佩玉
中　　華　　民　　國　　94　　年　　11　　月　　9 　　日
附錄本案論罪科刑法條全文：
中華民國刑法第三百二十條第一項
意圖為自己或第三人不法之所有，而竊取他人之動產者，為竊盜
罪，處五年以下有期徒刑、拘役或五百元以下罰金。
